【裁判字號】    88,訴,364
【裁判日期】    890426
【裁判案由】    公共危險
【裁判全文】
臺灣雲林地方法院刑事判決                          八十八年度訴字第三六四號
    公  訴  人  臺灣雲林地方法院檢察署檢察官
    被      告  辛○○
    選任辯護人  簡承佑
                張智學
右列被告因公共危險案件，經檢察官提起公訴（八十八年度偵字第三七二四號），本
院判決如左：
    主  文
辛○○損壞及壅塞陸路，致生往來之危險，處有期徒刑陸月。
    事  實
一、辛○○係坐落雲林縣古坑鄉○○○段四四五號旱地面積一三○一七平方公尺土地
    共有人之一，其應有部分為五分之二，該段地號土地中南部為崁頂坑溪穿越，由
    雲林縣政府於民國七十七年間，在上開土地、及東西二側未登錄地、同段五七六
    之二號等土地內，開闢舖設成寬約三‧七公尺之堤防道路，並由台灣電力公司架
    設電線桿照明燈，以供毗鄰上開地號之鄰地所有人戊○○○、卯○○、癸○○、
    甲○○、丙○○、丁○○、乙○○、壬○○、寅○○○等人及其他不特定之附近
    居民通行使用。八十八年五、六月間，因堤防道路遇雨泥濘不堪，雲林縣古坑鄉
    公所為便利附近居民通行，依民眾申請交由村辦公室僱工在上開堤防道路上鋪設
    柏油路面。詎辛○○以未經其同意為由，而基於壅塞、損壞前開堤防道路之故意
    ，於八十八年六月十五日，在其共有之前開土地上，以水泥柱及竹木遮斷、阻塞
    堤防道路，以阻止戊○○○等人通往果園施肥、播種及載運水果、竹筍；嗣於同
    年月二十三日，接續其同一之犯意，僱用不知情之挖土機司機在前開堤防道路，
    挖掘寬約一公尺、深約五十公分、長約六十五公尺之坑洞，損壞陸路；更於同年
    月三十日，接續其同一之犯意，在前開坑洞內種植六叢麻竹（詳如附圖所示），
    以損壞、壅塞陸路，使該陸路無法通行，致生往來之危險。
二、案經戊○○○、卯○○、癸○○、甲○○、丙○○、丁○○、乙○○、壬○○、
    寅○○○訴請臺灣雲林地方法院檢察署檢察官偵查起訴。
    理  由
一、訊據被告辛○○固坦承於上開時、地挖掘坑洞、破壞陸路，並以水泥柱及竹木遮
    斷、阻塞陸路等情不諱，惟矢口否認涉有公共危險犯行，辯稱：上開土地為伊與
    他人共有，而伊阻擋、挖掘之部分為伊所分管範圍，伊有權利為任何處分；且縣
    政府、鄉公所修建堤防道路及拓寬鋪設柏油路面，均未經伊同意，伊為種植竹筍
    而在上開土地挖掘坑洞，係正當權利之行使，並不具備損壞或壅塞陸路之故意；
    又道路雖經封閉，告訴人等尚能經過附近丙○○所有之土地通行，並未致生往來
    之危險，故無違法云云。
二、按刑法第一百八十五條第一項妨害公眾往來安全罪之規定，係為保護公眾往來交
    通上之安全而設，採具體危險制，祇須對不特定之多數人通行之陸路有損壞、壅
    塞之行為，造成公眾往來危險之狀態為已足。經查：
（一）右揭事實，業據告訴人戊○○○、卯○○、癸○○、甲○○、丙○○、丁○○
      、乙○○、壬○○、寅○○○等人於偵審中指訴綦詳，並有土地登記簿謄本一
      件、地籍圖謄本二件及照片六十張附卷可稽，復經檢察官及本院先後履堪現場
      ，各製有勘驗筆錄一紙及雲林縣斗六地政事務所土地複丈結果圖說在卷足憑。
（二）坐落雲林縣古坑鄉○○○段四四五土號為卯○○、賴俊傑及被告辛○○所共有
      ，渠等應有部分各為五分之二、五分之一、五分之二，有土地登記簿謄本一件
      足按，是被告辛○○確係前開土地共有人之一，應可採信。而告訴人卯○○堅
      決指稱：縣政府興建前開堤防道路時，曾經全體土地所有人及共有人同意，否
      則縣政府不會興建等語；證人江盛宗於本院斗六簡易庭訊問時結證稱：伊是七
      十九年至縣政府工作，於八十年或八十一年左右承接系爭道路旁溪流整治工程
      ，當時前段二、三十公尺已完成，伊是繼續作上去，已作的部分有路，未作的
      部分沒路，經過農民陳情才作便道俾供通行，所以作好護堤後，就留下便道作
      為通行道路；早期工程沒有建立土地所有權人同意書面資料，都是口頭同意，
      且一般情形都是經過同意，否則工程完工，會回復原狀，且施工當時也會通知
      土地所有人到場會同測量，才知道土地範圍等語，有訊問筆錄在卷可憑；參以
      被告於偵審中始終承認上開堤防道路已供告訴人等多人通行七、八年之事實，
      是該堤防道路已屬通行多年之既成道路，應無疑義。
（三）系爭堤防道路為告訴人戊○○○等人運送竹筍出入使用，並無其他替代道路可
      供通行，業經檢察官於八十八年七月二十九日勘驗現場明確，有勘驗筆錄足稽
      ；而告訴人卯○○等多人則堅稱：以前未興建堤防道路前，渠等多走溪底，興
      建後該路則為渠等唯一出入，被告損壞堤防道路後，大家暫借附近地主丙○○
      耕作之土地出入，但該路很陡，且才約三公尺，只能供「小綿羊」搬運車行走
      ，再大一點的車就不能走，在八十八年十月二十八日渠等向法院對被告前開土
      地聲請假處分回復原狀後，丙○○已將出借之臨時便道封閉等語；又經本院於
      八十八年十月二十一日會同斗六地政事務所測量員勘驗現場，沿堤防道路行走
      ，發現告訴人等除經過丙○○之土地外，為被告損壞之堤防道路確實為告訴人
      等通行之唯一出入，而經過丙○○之土地與另條產業道路連接，其間有數十公
      尺為三十至四十五度之陡坡，且路面狹窄未鋪有任何砂石，有現場照片多張及
      複丈結果圖說一紙存卷可參，顯足以認定該路確為臨時出借之便道，而非供多
      人通行之既成道路。
（四）證人庚○○、己○○、丑○○均結證稱：鄉○○○○○道路上鋪設柏油路時，
      不知道有無經過辛○○同意等語，而證人子○○結證稱：伊為古坑鄉民代表，
      系爭道路鋪設柏油路時，因疏忽未經過辛○○同意才發生這種情形等語，佐以
      被告於本院訊問時，迭次供稱：因鋪設及拓寬柏油路面，未經過伊同意，伊才
      生氣阻止等語，足證系爭堤防道路已通行多年，被告係因最近之八十八年五、
      六月間，鄉公所未經被告同意鋪設柏油路面，其為恐路面再遭拓寬，而著手損
      壞、壅塞堤防道路，以阻止告訴人等繼續通行為目的。是被告辯稱：伊在自己
      分管之共有土地上挖毀堤防道路，係為種植麻竹筍，應屬正當權利之行使，並
      非故意損壞道路，以阻止他人通行為目的云云，純係矯飾之詞。
    綜上所述，系爭堤防道路既已開闢通行達七、八年以上，且除供告訴人等特定之
    多數人通行使用外，尚供渠等農忙時僱用之工人或附近之不特定居民通行，已據
    告訴人等所指明，系爭陸路為公眾通行之道路，殆可確定。被告為阻止告訴人等
    多人之通行，而以水泥柱及竹木遮斷、阻塞堤防道路，僱用不知情之挖土機司機
    在前開堤防道路，挖掘坑洞、損壞陸路，並種植六叢麻竹，以損壞、壅塞陸路，
    使該陸路無法通行，顯然已足以致生公眾往來之危險。辜不論興建或鋪設該堤防
    道路時，是否曾經被告之同意？或該筆土地確為被告所共有，仍然無法解免其已
    成立之違法行為。從而被告上開辯解，均係事後卸責之詞，不足採信，事證明確
    ，被告犯行堪以認定。
二、核被告辛○○所為，係犯刑法第一百八十五條第一項公共危險罪。其利用不知情
    之挖土機司機損壞、壅塞陸路，為間接正犯。又被告以接續之犯意，持續同一之
    損壞、壅塞陸路之行為，為接續犯。爰審酌被告係因鄉公所未經其同意，在其共
    有之土地上鋪設柏油路面，且擔心路面再遭拓寬，擴大損失，而心生不甘出此下
    策，惡性尚非重大。然系爭堤防道路已供公眾通行多年，被告縱認受有損失，亦
    應循行政或私法程序請求救濟，其動輒以自力救濟方式觸法為之，究非法治社會
    所允許；且鄰里相處，貴在相互尊重，倘為己小利，而不顧他人死活，造成他人
    生活行動上之不便或危險，實應予以譴責，及其智識程度、生活狀況、犯後仍否
    認犯行、不知悔悟等一切情狀，量處如主文所示之刑，以資懲儆。
據上論斷，應依刑事訴訟法第二百九十九條第一項前段，刑法第一百八十五條第一項
，罰金罰鍰提高標準條例第一條前段，判決如主文。
本案經檢察官劉仁慈到庭執行職務。
中      華      民      國      八十九      年    四    月    二十六    日
                                          臺灣雲林地方法院刑事第一庭
                                              法  官  唐  光  義
右正本證明與原本無異
如不服本判決，應於判決送達後十日內，向本院提出上訴狀。（須附繕本）
                                              書記官  陳  善  永
中      華      民      國      八十九      年    四    月    二十六    日
刑法第一百八十五條
損壞或壅塞陸路、水路、橋樑或其他公眾往來之設備或以他法致生往來之危險者，處
五年以下有期徒刑、拘役或五百元以下罰金。
因而致人於死者，處無期徒刑或七年以上有期徒刑。致重傷者，處三年以上十年以下
有期徒刑。


司法院資訊處製作；財團法人民間司法改革基金會備份。
